【裁判字號】    90,交訴,15
【裁判日期】    900420
【裁判案由】    業務過失致死等
【裁判全文】
臺灣高雄地方法院刑事判決                            九十年度交訴字第一五號
    公  訴  人  臺灣高雄地方法院檢察署檢察官
    被      告  乙○○
右列被告因業務過失致死等案件，經檢察官提起公訴（八十九年度偵字第二七二三○
號），本院判決如左：
    主  文
乙○○服用酒類，不能安全駕駛動力交通工具而駕駛，處有期徒刑參月；又從事業務
之人，因業務上之過失致人於死，處有期徒刑拾月。應執行有期徒刑壹年，緩刑參年
。
    事  實
一、乙○○考領有職業聯結車駕駛執照，係泰森交通有限公司之司機，為從事駕駛業
    務之人，明知其應注意飲酒後其吐氣所含酒精成份超過每公升零點二五毫克以上
    者，不得駕車，竟於民國八十九年十一月二十五日下午一時許，在臺南麻豆鄉○○○○道處之大峰碗粿店內飲酒，服用酒類後，其判斷及注意能力均受嚴重影響
    ，且其吐氣所含酒精成份至少在每公升零點六四毫克以上（嗣於肇事後之同日下
    午四時四十二分許，經警測試其吐氣所含酒精成份已達每公升零點六四毫克），
    已不能安全駕駛動力交通工具，率而駕駛車牌號碼ＨＺ─五六五號聯結車，行經
    國道三號高速公路南向處時，本應注意汽車行駛時，駕駛人應注意車前狀況，並
    隨時採取必要之安全措施，以避免危險之發生，況依當時天候晴朗，日間自然光
    線，國道直路有鋪裝快車道，路面乾燥無缺陷，道路無障礙物，視距良好，且依
    其智識、能力亦無不能注意之情事，竟因酒醉而貿然駕駛上開聯結車，復疏未注
    意車前狀況，並隨時採取必要之閃避、煞停等安全措施，於同日下午二時四十五
    分許，到達前開國道三號高速公路三六八公里四七０公尺南向處時，乙○○所駕
    駛之聯結車因操作失控而偏離車道，先擦撞正停於路肩值勤取締交通違規掣單之
    車牌號碼ＶＭ─八○○六號巡邏警車左後方，致該巡邏警車掉頭翻覆於水溝後，
    又繼續衝撞停於警車前方正被掣開罰單之高雄碼頭公司所有車牌號碼ＪＣ─○七
    六號預拌水泥車，並將該水泥車自後推向內側車道，衝上中央分隔帶後，方才停
    止，而乙○○所駕駛之聯結車後方所拖掛之車牌號碼ＮＶ─九一號子車脫落，同
    時間再衝撞已翻覆於水溝中之車牌號碼ＶＭ─八○○六號巡邏車，致使站在路旁
    盤查之警員張鈴泉受有頭胸背腹、兩腿挫傷合併骨折及多發性損傷合併內出血之
    傷害，而坐在巡邏車右前座製單告發之警員丙○○受有多發性顏面撕裂傷、頸部
    挫傷之傷害（傷害部分業據撤回告訴），站在路旁之車牌號碼ＪＣ─○七六號水
    泥車駕駛甲○○則受有頭部外傷、顱內出血、全身多處擦傷、撕裂傷之傷害（傷
    害部分業據撤回告訴），經均送醫急救後，張鈴泉延至翌日（即二十六日）凌晨
    五時（公訴人誤載為三時）二十五分不治死亡。
二、案經國道公路警察局第五警察隊移送臺灣高雄地方法院檢察署檢察官偵查起訴。
    理  由
一、右揭事實，迭據被告乙○○於警訊、偵查中及本院審理時坦承不諱，核與被害人
    張鈴泉之妻廖美艷、告訴人丙○○於警訊、偵查中及本院審理時、告訴人甲○○
    於警訊、本院審理時指訴之情節相符，並據證人即現場目擊之楊輝銘於警訊中證
    述屬實，並有道路交通事故調查報告表暨事故現場圖一紙、現場照片十一幀在卷
    可資佐證，且被害人張鈴泉係因本件車禍致頭胸背腹及兩腿挫傷合併骨折，因多
    發性損傷合併內出血，經送醫急救後，延至八十九年十一月二十六日凌晨五時二
    十五分不治死亡等情，亦經臺灣臺南地方法院檢察署檢察官督同法醫師相驗明確
    ，製有相驗屍體證明書、驗斷書、勘驗筆錄及相驗報告書等在卷足憑，被告自白
    核與事實相符。
二、按汽車駕駛人飲酒後其吐氣所含酒精成份超過每公升零點二五毫克以上者，不得
    駕車；汽車行駛時，駕駛人應注意車前狀駕駛人應注意車前狀況，並隨時採取必
    要之安全措施，道路交通安全規則第一百十四條第二款、第九十四條第三項分別
    定有明文。被告既考領有職業聯結車駕駛執照，對於前揭諸規定，自不得諉為不
    知，且此亦為被告應注意並能注意之事項。經查：(一)按刑法第一百八十五條之三
    規定所謂「不能安全駕駛」，乃抽象危險犯，並不以發生具體危險為必要，對於
    呼氣酒精濃度已達每公升零點五五毫克（○．五五ＭＧ／Ｌ）以上，肇事率為一
    般正常人之十倍，認為已達不能安全駕車之標準，此業經法務部八十八年五月十
    八日法八八檢字第○○一六六九號函告週知，且按就醫學文獻所知，酒精對人體
    造成之影響，於呼氣時酒精濃度達每公升零點二五毫克即會輕度中毒，造成輕度
    協調功能降低，呼氣酒精濃度達每公升零點五毫克時屬輕到中度中毒症狀，出現
    反應較慢、感覺減低、影響駕駛之狀況，呼氣酒精濃度達每公升零點七五毫克時
    ，呈思考改變、個性行為改變等中毒症狀；又飲酒後一小時許，其體內血液酒精
    濃度可達最高，此有分別有行政院國軍退除役官兵輔導委員會台北榮民總醫院八
    十八年八月五日（八八）北總內字第二六八六八號函文、臺灣高等法院八十八年
    十月二十六日（八八）院賓文廉字第一三四○七號函中檢附之臺北醫學院附設醫
    院精神科主任蔡尚穎「酒精對人體生理與行為之影響」一文可據。而本案被告於
    下午二時四十五分許肇事後，經據報到場處理之警員丁○○於同日下午四時四十
    二分，仍測得被告吐氣酒精濃度為每公升零點六二毫克，有道路交通事故調查報
    告表及酒精測試條各一紙可憑，足見被告肇事時其吐氣酒精成份至少已達每公升
    零點六四毫克以上之狀態下，其發生駕車肇事之危險性，已高出一般人甚多，依
    前揭說明，被告顯已達不能安全駕駛動力交通工具之情狀，足堪認定，仍貿然輕
    率駕駛上開自用小客車。(二)況依當時天候晴朗，日間自然光線，國道直路有鋪裝
    快車道，路面乾燥無缺陷，道路無障礙物，視距良好，且依其智識、能力亦無不
    能注意之情形，詎被告於行經肇事路段時，竟疏未注意車前狀況，並隨時採取必
    要之閃避、煞停等安全措施，復因酒醉失控撞及停止於路肩之警用巡邏車與告訴
    人甲○○所駕駛之水泥車後，致被害人張鈴泉因之受重創不治死亡，其有過失，
    甚為明顯。而被害人張鈴泉因本件道路交通事故死亡，與被告之過失行為間，並
    有相當之因果關係。是本件事證明確，被告犯行洵堪認定。
三、查本件被告乙○○係泰森交通有限公司之司機，為從事業務之人，其於服用酒類
    不能安全駕駛動力交通工具而駕車肇事致人於死，核其所為，係犯刑法第一百八
    十五條之三之服用酒類不能安全駕駛動力交通工具而駕駛罪及同法第二百七十六
    條第二項之業務過失致人於死罪。被告所犯上開二罪，犯意各別，行為不同，構
    成要件有間，應予分論併罰。又被告酒醉駕車，因而致人死亡，應依道路交通管
    理處罰條例第八十六條第一項規定，加重其刑至二分之一。爰審酌被告考領有職
    業聯結車駕駛執照，竟因一時疏於注意前揭道路交通安全規則之諸規定，於服用
    酒類不能安全駕駛動力交通工具而駕車肇事致被害人死亡，本應從重量刑，以儆
    效尤，惟念其於事後已與被害人家屬達成和解，賠償被害人之家屬新臺幣四百三
    十五萬元，此有和解書一份在卷可憑，及犯罪後坦承犯行，態度良好等一切情狀
    ，分別量處如主文所示之刑，並定其應執行之刑，以資懲儆。另被告前未曾受有
    期徒刑以上刑之宣告，有臺灣高雄地方法院檢察署刑案資料查註紀錄表及臺灣高
    等法院被告全國前案紀錄表各一份在卷可參，因一時疏於注意，致罹刑典，且已
    坦承犯行，深具悔意，並與被害人家屬達成和解，信其經此偵、審程序及科刑判
    決之教訓，當知所警愓，而無再犯之虞，本院認前開對其所宣告之刑，以暫不執
    行為適當，爰併予宣告緩刑三年，以啟自新。
四、公訴意旨另以：被告乙○○考領有職業聯結車駕駛執照，於八十九年十一月二十
    五日下午一時許，在臺南麻豆鄉○○○○道處之店面飲酒，明知其應注意飲酒後
    其吐氣所含酒精成份超過每公升零點二五毫克以上者，不得駕車，且其飲酒後視
    覺能力變差、運動反射神經遲鈍，以致判斷及注意能力均受嚴重影響，已處不能
    安全駕駛動力交通工具狀態，率而駕駛車牌號碼ＨＺ─五六五號聯結車，行經國
    道三號高速公路南向處時，本應注意汽車行駛時，駕駛人應注意車前狀況，並隨
    時採取必要之安全措施，以避免危險之發生，況依當時天候晴朗，日間自然光線
    ，國道直路有鋪裝快車道，路面乾燥無缺陷，道路無障礙物，視距良好，且依其
    智識、能力亦無不能注意之情事，詎其飲酒後吐氣所含酒精成份至少已達每公升
    零點六四毫克以上之狀態下（嗣於肇事後之同日下午四時四十二分許，經警測試
    其吐氣所含酒精成份已達每公升零點六四毫克），仍貿然駕駛上開聯結車，復疏
    未注意車前狀況，並隨時採取必要之閃避、煞停等安全措施，於同日下午二時四
    十五分許，到達前開國道三號高速公路三六八公里四七０公尺南向處時，乙○○
    所駕駛之聯結車因操作失控而偏離車道，先擦撞正停於路肩值勤取締交通違規掣
    單之車牌號碼ＶＭ─八○○六號巡邏警車左後方，致該巡邏警車掉頭翻覆於水溝
    後，又繼續衝撞停於警車前方正被掣開罰單之高雄碼頭公司所有車牌號碼ＪＣ─
    ○七六號預拌水泥車，並將該水泥車自後推向內側車道，衝上中央分隔帶後，方
    才停止，而乙○○所駕駛之聯結車後方所拖掛之車牌號碼ＮＶ─九一號子車脫落
    ，同時間再衝撞已翻覆於水溝中之車牌號碼ＶＭ─八○○六號巡邏車，致使坐在
    巡邏車右前座製單告發之警員丙○○受有多發性顏面撕裂傷、頸部挫傷之傷害及
    站在路旁之車牌號碼ＪＣ─○七六號水泥車駕駛甲○○則受有頭部外傷、顱內出
    血、全身多處擦傷、撕裂傷之傷害，因認被告尚涉有刑法第二百八十四條第二項
    之業務過失傷害罪嫌。然查：刑法第二百八十四條第二項之業務過失傷害罪須告
    訴乃論，同法第二百八十七條前段定有明文，而告訴乃論之罪，告訴人於第一審
    辯論終結前，得撤回其告訴；又告訴經撤回者，法院應諭知不受理之判決，刑事
    訴訟法第二百三十八條第一項、第三百零三條第三款亦均定有明文。本件告訴人
    丙○○及甲○○雖曾就被告業務過失傷害之行為提出告訴，惟業據告訴人丙○○
    及甲○○於本院審理中均以言詞聲明撤回告訴並記明筆錄在卷可證（見本院九十
    年三月二十日及同年四月六日審判筆錄），揆諸首揭法條，本院本應諭知不受理
    之判決，惟公訴意旨認被告業務過失傷害部分與前揭論罪科刑之業務過失致人於
    死罪間有想像競合犯之關係，屬裁判上一罪關係，是本院爰不另為不受理判決之
    諭知，附此敘明。
據上論斷，應依刑事訴訟法第二百九十九條第一項前段，道路交通管理處罰條例第八
十六條第一項，刑法第一百八十五條之三、第二百七十六條第二項、第五十一條第五
款、第七十四條第一款，罰金罰鍰提高標準條例第一條前段，判決如主文。中
中      華      民      國    九十      年      四      月     二十  日
                                    臺灣高雄地方法院交通法庭
                                        法  官   陳玉聰
右正本證明與原本無異。
如不服本判決，應於判決送達後十日內，向本院提出上訴狀。
                                        書記官   鄭淑臻
中    華    民    國        九十      年      四      月     二十三     日
附錄本案論罪科刑法條全文：
道路交通管理處罰條例第八十六條第一項
汽車駕駛人，無駕駛執照駕車、酒醉駕車、吸食毒品或迷幻藥駕車、行駛人行道或行
經行人穿越道不依規定讓行人優先通行，因而致人受傷或死亡，依法應負刑事責任者
，加重其刑至二分之一。
刑法第一百八十五條之三
服用毒品、麻醉藥品、酒類或其他相類之物，不能安全駕駛動力交通工具而駕駛者，
處一年以下有期徒刑、拘役或三萬元以下罰金。
刑法第二百七十六條第二項
從事業務之人，因業務上之過失犯前項之罪者，處五年以下有期徒刑或拘
役，得併科三千元以下罰金。


司法院資訊處製作；財團法人民間司法改革基金會備份。
